【裁判字號】    97,訴,566
【裁判日期】    970829
【裁判案由】    妨害自由
【裁判全文】
臺灣嘉義地方法院刑事判決               97年度訴字第566號
公  訴  人  臺灣嘉義地方法院檢察署檢察官
被      告  甲○○
上列被告因妨害自由案件，經檢察官提起公訴（97年度偵字第26
14號），被告於準備程序中就被訴事實為有罪之陳述，本院合議
庭裁定由受命法官改依簡式審判程序審理，判決如下：
    主  文
甲○○犯剝奪他人行動自由罪，處有期徒刑陸月，如易科罰金，
以新臺幣壹仟元折算壹日。扣案之口罩壹個及膠帶壹片沒收。
    事  實
一、甲○○基於剝奪他人行動自由之犯意，以頭戴毛帽，將帽沿
    拉低，並戴口罩，掩飾面容，持其所有撕下之膠帶1片，於
    民國97年4月5日晚上8時24分許，在嘉義市○○路○段669號
    11樓之1號前，趁乙○○站立門口處，正欲進屋而未開啟大
    門之際，以手從後方強行環抱乙○○，並以膠布黏貼其嘴巴
    ，阻其呼救，以此強暴之非法方法，剝奪乙○○之行動自由
    ，因乙○○強力抵抗，過於驚嚇而跌坐地上，甲○○為免犯
    行敗露，遂鬆手逃離現場，歷時約1、2分鐘，甲○○旋往12
    樓方向逃逸並將口罩1個丟棄在樓梯處，嗣經警調閱監視錄
    影畫面，查獲陳仲彬，並扣得現場遺留之膠帶1片、丟棄之
    口罩1個及甲○○犯案前、後穿著之黑色、橘色上衣各1件，
    而悉上情。
二、案經嘉義市政府警察局第一分局報告臺灣嘉義地方法院檢察
    署檢察官偵查起訴。
    理  由
一、本件被告甲○○所犯係死刑、無期徒刑、最輕本刑為3年以
    上有期徒刑以外之罪，其於準備程序中就被訴事實為有罪之
    陳述，經告知簡式審判程序之旨，並聽取公訴檢察官及被告
    之意見後，本院合議庭認為適宜而裁定由受命法官獨任進行
    簡式審判程序加以審理，復依刑事訴訟法第273條之2、同法
    第159條第2項之規定，不適用證據提示、交互詰問及傳聞法
    則有關證據能力限制等規定，先予敘明。
二、前揭犯罪事實，業據被告甲○○於警詢、偵查及本院審理時
    坦承不諱（見警卷第2、3頁；偵查卷第14、15頁；本院卷第
    14、15頁），核與證人即被害人乙○○於警詢及偵查中具結
    證述情節相符（見警卷第4至9頁；偵查卷第7、8頁），並有
    自願搜索同意書、搜索扣押筆錄、扣押物品目錄表、扣押物
    品收據、監視錄影畫面翻拍照片11張、指認照片1張、扣案
    物品照片3張等件在卷可稽（見警卷第10至20頁），復有扣
    得之膠帶1片、口罩1個及被告犯案前、後穿著之黑色、橘色
    上衣各1件存卷為按，均堪為補強證據，足認被告上開任意
    性自白與事實相符。綜上所述，本件事證明確，被告犯行均
    洵堪認定，應予依法論科。
三、按刑法第302條之妨害自由罪，原包括私禁及以其他非法方
    法剝奪人之行動自由而言，所謂非法方法，係對於「私行拘
    禁」之補充規定，當包括強暴脅迫等情事在內（最高法院74
    年台上字第3404號判例、93年度台上字第3723號判決意旨參
    照），被告以手從後方強行環抱被害人，並以膠布黏貼其嘴
    巴，阻其呼救，然衡被告體重約80公斤，正值壯年，被害人
    則已70歲之高齡，體重據被告自承約50多公斤，以被告壯碩
    體格，從被害人後方強行環抱之強暴行為，雖時間僅短暫之
    1、2分鐘，但已使被害人行動喪失自由，要屬無疑，核被告
    所為，係犯刑法第302條第1項之以其他非法方法剝奪人之行
    動自由罪。爰審酌被告高中畢業之智識程度，供陳為入監躲
    避債務，臨時起意之犯罪動機，施以強暴方式之犯罪手段、
    方式，使被害人受到恐懼，對社會治安非無危害，然衡被告
    犯後供認犯行，前無任何刑事案件紀錄之素行（見臺灣高等
    法院被告前案紀錄表），被害人遭剝奪行動自由之時間非長
    暨被告自承父親、弟弟均領有殘障手冊（見卷附殘障手冊影
    本）、育有5歲幼子、從事鑄造方面之工作等一切情狀，量
    處如主文所示之刑，並諭知易科罰金折算標準，以示懲儆。
四、扣案之口罩1個及膠帶1片，係被告所有，供其犯本次犯行所
    用之物，業據其陳明在卷（見偵查卷第15頁），應依刑法第
    38條第1項第2款規定宣告沒收，至於另扣得之黑色、橘色上
    衣各1件及未扣獲之毛帽1頂，雖為被告所有，然黑色上衣係
    被告犯案時所穿著，橘色上衣則為逃逸後換裝，顯與本件犯
    罪並無關連，又毛帽1頂未據扣案，亦非違禁物，均不為沒
    收之諭知，附此敘明。
據上論斷，應依刑事訴訟法第273條之1第1項、第299條第1項前
段，刑法第302條第1項、第41條第1項前段、第38條第1項第2款
，刑法施行法第1條之1第1項、第2項前段，判決如主文。
本案經檢察官古富祺到庭執行職務。
中    華    民    國    97    年    8     月    29    日
                  刑事第二庭  法  官  林青怡
上列正本證明與原本無異。
如不服本判決，應於判決送達後十日內向本院提出上訴狀，上訴
書狀依法應敘述具體理由，如未敘述具體理由者，應於上訴期間
屆滿後二十日內補提理由書於本院（均應附繕本）。告訴人或被
害人如對於本判決不服者，應具備理由請求檢察官上訴，其上訴
期間之計算係以檢察官收受判決正本之日期為準。
中    華    民    國    97    年    8     月    29    日
                              書記官  李佳惠
附錄論罪科刑法條
刑法第302條
私行拘禁或以其他非法方法，剝奪人之行動自由者，處 5 年以
下有期徒刑、拘役或 3 百元以下罰金。
因而致人於死者，處無期徒刑或 7 年以上有期徒刑，致重傷者，
處 3 年以上 10 年以下有期徒刑。
第 1 項之未遂犯罰之。


司法院資訊處製作；財團法人民間司法改革基金會備份。
